【裁判字號】    99,訴,862
【裁判日期】    991230
【裁判案由】    毒品危害防制條例等
【裁判全文】
臺灣桃園地方法院刑事判決               99年度訴字第862號
公  訴  人  臺灣桃園地方法院檢察署檢察官
被      告  呂諸
指定辯護人  本院公設辯護人陳瑞明
上列被告因違反毒品危害防制條例等案件，經檢察官提起公訴（
99年度偵字第18005 號），本院判決如下：
    主  文
呂諸共同運輸第三級毒品，處有期徒刑年。扣案之第三級毒
品愷他命拾肆包（驗餘淨重壹仟伍佰陸拾肆點陸伍公克，純質淨
重壹仟貳佰壹拾貳點捌貳公克）、包裝上開毒品之塑膠袋拾肆只
、綑綁毒品用之束褲壹條及繃帶貳條、門號0000000000號之手機
（內含SIM 卡貳張、電池壹個），均沒收之。
    事  實
一、呂諸明知愷他命（Ketamine，又稱K 他命）係毒品危害防
    制條例第2 條第2 項第3 款所規定之第三級毒品，並為行政
    院依懲治走私條例第2 條規定公告之「管制物品項目及其數
    額」甲項第4 款所列管制進出口之物品，禁止運輸、私運進
    口。竟與綽號「厚厚」之李增龍、綽號「阿平」之蘇文平（
    另案偵查中）共同基於運輸第三級毒品之犯意聯絡，由呂諸
    將李增龍所指定不詳姓名年籍之中國大陸籍人士所交付之
    愷他命，以束褲及繃帶綑綁於跨下及大腿之方式，未經許可
    自香港搭機運送愷他命至臺灣，等待李增龍或其指定之人之
    電話聯絡，交貨後可獲得佣金新臺幣4 萬元之報酬。協議既
    定，呂諸即與李增龍共同基於運輸第三級毒品愷他命及私
    運管制進口物品之犯意聯絡，由李增龍交代之上述大陸籍人
    士，於民國99年7 月2 日上午，在中國大陸廣東省虎門鎮之
    佳仁旅社內，將毛重計1606公克之愷他命交予呂諸，並協
    助呂諸以束褲及藥用繃帶將之綑綁於呂諸之跨下及大腿
    ，呂諸旋於同日自香港搭乘中華航空公司CI-2642 號班機
    ，於同日下午4 時30分許抵達臺灣桃園國際機場，運輸第三
    級毒品愷他命至臺灣。因臺灣桃園地方法院檢察署檢察官於
    另案偵查中截獲相關運輸毒品之情資，遂指揮法務部調查局
    桃園縣調查站調查官偵辦，經該站調查官多日監控，發現呂
    諸擬於上述時間自香港搭機返臺，遂由該調查站調查官會
    同財政部臺北關稅局海關人員攔檢呂諸，發現其於跨下及
    大腿夾藏愷他命14包，乃將呂諸當場逮捕，並扣得愷他命
    14包（驗餘淨重1564.65 公克，純質淨重1212.82 公克）、
    綑綁毒品用之束褲1 條及繃帶2 條、門號0000000000號之手
    機（內含SIM 卡2 張、電池1 個）1 支。
二、案經內政部警政署航空警察局移送臺灣桃園地方法院檢察署
    檢察官偵辦。
    理  由
一、證據能力部分：
  (一)按被告之自白，非出於強暴、脅迫、利誘、詐欺、疲勞訊問
    、違法羈押或其他不正之方法，且與事實相符者，得為證據
    ；被告陳述其自白係出於不正之方法者，應先於其他事證而
    為調查，該自白如係經檢察官提出者，法院應命檢察官就自
    白之出於自由意志，指出證明之方法，刑事訴訟法第156 條
    第1 項、第3 項定有明文。準此，被告對檢察官所提渠等於
    警詢時及偵查中之供述，其證據能力並無意見，復本院亦查
    無有何顯然不正之方法取得情事，而悖於渠等自由意志，是
    被告前開供述得為證據，合先敘明。
  (二)按被告以外之人（包括證人、鑑定人、告訴人、被害人及共
    同被告等）於審判外之陳述雖不符刑事訴訟法第159 條之1
    至之4 等4 條之規定，而經當事人於審判程序同意作為證據
    ，法院審酌該言詞陳述或書面陳述作成時之情況，認為適當
    者，亦得為證據；當事人、代理人或辯護人於法院調查證據
    時，知有刑事訴訟法第159 條第1 項不得為證據之情形，而
    未於言詞辯論終結前聲明異議者，視為有前項之同意，同法
    第159 條之5 定有明文。立法意旨在於傳聞證據未經當事人
    之反對詰問予以核實，原則上先予排除。惟若當事人已放棄
    反對詰問權，於審判程序中表明同意該等傳聞證據可作為證
    據；或於言詞辯論終結前未聲明異議，基於尊重當事人對傳
    聞證據之處分權，及證據資料愈豐富，愈有助於真實發見之
    理念，且強化言詞辯論主義，使訴訟程序得以順暢進行，上
    開傳聞證據亦均具有證據能力。查本件下列所引用之被告以
    外之人於審判外之陳述，因公訴人、被告、辯護人均表示不
    爭執其證據能力，復本院認其作成之情形並無不當情形，經
    審酌後認為適當，故前開審判外之陳述得為證據，併此敘明
    。
  (三)另本院以下所引用之非供述證據，均與本件事實具有自然關
    聯性，且核屬書證、物證性質，又查無事證足認有違背法定
    程序或經偽造、變造所取得等證據排除之情事，復經本院依
    刑事訴訟法第164 條、第165 條踐行物證、書證之調查程序
    ，況公訴人及被告、辯護人對此部分之證據能力亦均不爭執
    ，是堪認均有證據能力。
二、上開犯罪事實，業據被告於警詢、偵查中及本院審理中坦承
    不諱，並有愷他命14包（驗餘淨重1564.65 公克）、綑綁毒
    品用之束褲1 條及繃帶2 條、門號0000000000號之手機（內
    含SIM 卡2 張、電池1 個）1 支扣案可佐，復有法務部調查
    局99年7 月14日調科壹字第09900307440 號鑑定書、被告所
    攜帶毒品之現場照片4 張，被告護照影本、旅客入出境記錄
    查詢資料、扣押物品清單、財政部臺北關稅局函、臺北關稅
    局扣押貨物運輸工具收據及搜索筆錄等證物在卷可稽，核與
    被告自白相符，足認被告自白為實。本件事證明確，應依法
    論科。
三、論罪科刑：
  (一)按運輸毒品罪祇以所運輸之毒品已實施運送為已足，並非以
    運扺目的地為完成犯罪之要件，換言之，區別該罪既遂、未
    遂之依據，應以已否起運為準，既已起運，構成該罪之輸送
    行為即已完成，不以達到目的地為既遂條件（最高法院92年
    度臺上字第3096號判決意旨參照）。查本件扣案第三級毒品
    愷他命業經被告以束褲及繃帶綑綁於跨下及大腿之方式，未
    經許可自香港搭機運送至臺灣乙情，業如前述，其顯已實施
    運送行為無訛，揆諸前揭說明，扣案毒品雖於入境後被告即
    遭查獲，亦不影響其運輸行為既遂之認定；復按愷他命係毒
    品危害防制條例第2 條第2 項第3 款所列之第三級毒品，並
    同屬行政院依懲治走私條例第2 條第3 項授權公告之「管制
    物品項目及其數額」甲項第4 款規定之管制進出口物品，不
    限其數額，均不得運輸及私運；又自香港、澳門私運管制物
    品進口逾公告數額，應逕依懲治走私條例第2 條第1 項論處
    ，無庸引用同條例第12條之規定（最高法院93年第3 次刑事
    庭會議決議參照）。是核被告所為，係犯毒品危害防制條例
    修正後第4 條第3 項之運輸第三級毒品罪及懲治走私條例第
    2 條第1 項之私運管制物品進口罪。被告持有第三級毒品愷
    他命純質淨重20公克以上之低度行為，應為運輸第三級毒品
    之高度行為所吸收，不另論罪。被告一運輸毒品行為同時觸
    犯前開二罪，為想像競合犯，依刑法第55條前段規定，從一
    重論以毒品危害防制條例第4 條第3 項之運輸第三級毒品愷
    他命罪。被告與李增龍、蘇文平、不詳姓名年籍之大陸籍人
    士間，有犯意聯絡及行為之分擔，均為共同正犯。
  (二)又被告於偵查及本院均自白有本件運輸第三級毒品罪行，此
    有偵查及本院審理筆錄可稽，符合毒品危害防制條例第17條
    第2 項減刑規定，依該條規定減輕被告之刑。被告雖於偵查
    中供出共犯綽號「厚厚」之李增龍、綽號「阿平」之蘇文平
    等人，惟法務部調查局桃園縣調站已於99年5 月中旬對蘇文
    平等走私毒品集團實施偵查，對主嫌蘇文平等9 人使用電話
    聲請通訊監察，於99年6 月22日獲悉蘇文平委託李增龍安排
    運輸毒品交通赴香港，嗣查知本案被告係運毒交通，是李增
    龍、蘇文平均非因被告供出而查獲等情，有臺灣桃園地方法
    院檢察署99年11月19日桃檢朝知99偵18005 字第100424號函
    覆資料附卷可稽，即無毒品危害防制條例第17條第1 項規定
    適用之餘地，附此敘明。另按刑法第59條之酌量減輕其刑，
    必須犯罪另有其特殊之原因與環境等等，在客觀上足以引起
    一般同情，認為即予宣告法定最低刑期，猶嫌過重者，始有
    其適用；至於犯罪之動機、犯罪之手段或犯罪後之態度等情
    狀，僅可為法定刑內從輕科刑之標準，不得據為酌量減輕之
    理由（最高法院69年度台上字第328 號、第3071號、70年度
    台上字第2511號、77年度台上字第4382號、80年度台上字第
    4777號、84年度台上字第2164號、91年度台上字第733 號判
    決可資參照），查運輸第三級毒品愷他命對社會風氣及治安
    危害重大，為政府嚴加查緝之犯行，被告運輸第三級毒品愷
    他命之數量驗餘淨重高達1564.65 公克，純質淨重高達1212
    .82 公克，數量甚多，危害社會治安甚大，並查無在被告個
    人方面有何特殊之原因或環境客觀上足以引起一般人同情，
    是本院認無從依法酌減其刑，附此敘明。爰審酌被告明知愷
    他命係屬毒品，不得運輸進入國內，竟與李增龍等人共同非
    法將該毒品運輸入境，其所運輸之毒品數量甚多，業如上述
    ，其犯行對社會之危害匪淺，犯罪之手段係利用被告以束褲
    及繃帶綑綁於跨下及大腿之方式，未經許可自香港搭機運送
    至臺灣乙情，併斟酌被告犯罪後坦承犯行並配合檢察官偵查
    ，犯後態度尚稱良好等一切情狀，量處如主文所示之刑，以
    資懲儆。
四、沒收部分：
  (一)按毒品危害防制條例第18條第1 項前段之規定，應予沒收銷
    燬之毒品，以經查獲之第一、二級毒品為限。又毒品依其成
    癮性、濫用性及對社會危害性，共分為四級，施用或持有第
    三、四級毒品，因其可罰性較低，故未設處罰之規定，僅就
    施用及持有第一、二級毒品科以刑罰。然鑑於第三、四級毒
    品均係管制藥品，特於同條例第11條之1 明定無正當理由，
    不得擅自持有；第18條第1 項後段復規定查獲之第三、四級
    毒品，無正當理由而擅自持有者，均沒入銷燬之，從而，依
    同條例第18條第1 項後段應沒入銷燬之毒品，專指查獲施用
    或持有之第三、四級毒品而言（惟依98年5 月20日修正公布
    之毒品危害防制條例第11條第5 項、第6 項規定，已就持有
    第三級、第四級毒品達純質淨重20公克以上論以刑責，是此
    部分應沒入銷燬之第三級、第四級毒品應限於持有純質淨重
    未滿20公克之情形）；倘係查獲製造、運輸、販賣、意圖販
    賣而持有、以非法方法使人施用、引誘他人施用或轉讓第三
    、四級毒品，既屬同條例相關法條明文規定處罰之犯罪行為
    ，即非該條項應依行政程序沒入銷燬之範圍。又同條例第19
    條第1 項所定「供犯罪所用或因犯罪所得之物」，係指犯第
    4 條至第9 條、第12條、第13條或第14條第1 項、第2 項之
    罪所用或所得之物，不包括毒品本身在內，是尚不得援用此
    項規定為第三、四級毒品之沒收依據。再同條例對於查獲之
    製造、運輸、販賣、意圖販賣而持有、以非法方法使人施用
    、引誘他人施用及轉讓第三、四級毒品之沒收，並無特別規
    定，如其行為已構成犯罪，則該毒品即屬不受法律保護之違
    禁物，應回歸刑法之適用，依刑法第38條第1 項第1 款之規
    定沒收之（最高法院96年度臺上字第884 號判決意旨參照）
    。扣案被告共同運輸入境之愷他命（驗餘淨重1564.65 公克
    ），屬第三級毒品，有法務部調查局99年7 月14日調科壹字
    第09900307440 號鑑定書附卷可稽，屬違禁物，爰依刑法第
    38條第1 項第1 款規定宣告沒收之。至上開鑑定單位分別取
    樣鑑定之愷他命，已因鑑定用罄而不存在，故不予宣告沒收
    。
  (二)按基於共同犯罪行為，應由共犯各負全部責任之理論。次按
    毒品危害防制條例第19條第1 項關於沒收之規定，係採義務
    沒收主義。故凡犯同條例第4 條至第9 條、第12條、第13條
    或第14條第1 項、第2 項之罪者，其供犯罪所用之物或因犯
    罪所得之財物，且屬犯人所有者，即應依該規定沒收（最高
    法院93年度台上字第1360號、第1365號判決意旨參照）。查
    扣案用以包裝第三級毒品愷他命之塑膠袋14只、綑綁毒品用
    之束褲1 條及繃帶2 條均係用以包裹、夾藏第三級毒品愷他
    命，避免運輸毒品時受潮、毀壞之物，均有防止毒品裸露、
    逸出及潮濕之功用，並便於分裝、攜帶毒品，及掩飾扣案之
    第三級毒品愷他命而便於運輸毒品所用之物，既均係共同正
    犯交付託運，應為共犯所有之物，上揭物品均係用以盛裝、
    運輸毒品所用之物，均應依毒品危害防制條例第19條第1 項
    前段規定宣告沒收。再按行動電話服務須以通話晶片卡為使
    用介面，因此電信公司於出租行動電話門號予消費者使用時
    ，即同時附帶提供晶片卡給消費者作為門號使用之介面，故
    電信公司接受消費者申辦門號並將該門號開通上線時，該晶
    片卡之所有權亦移轉於消費者，自不能認該晶片卡仍屬電信
    公司所有之物（最高法院97年度台上字第1952號判決、97年
    度台上字第2230號判決意旨參照）。扣案之門號0000000000
    號之手機（內含SIM 卡2 張、電池1 個）1 支，係被告所有
    ，供被告與李增龍聯絡運輸本案毒品所用之物，業據被告供
    承在卷，均應依同條例第19條第1 項規定沒收之。
  (三)本案被告運輸愷他命（Ketamine）來台，雖約定事成被告可
    得4 萬元之報酬，惟被告入境即被查獲，尚未實際取得此部
    分酬勞，既無犯罪所得，爰不予宣告沒收。
據上論斷，應依刑事訴訟法第299 條第1 項前段，毒品危害防制
條第4 條第3 項、第19條第1 項，懲治走私條例第2 條第1 項、
第11條，刑法第11條前段、第28條、第38條第1 項第1 款、第55
條，判決如主文。
本案經檢察官梁光宗到庭執行職務。
中    華    民    國    99    年    12    月    30    日
                    刑事第六庭審判長法  官  錢建榮
                                    法  官  陳德池
                                    法  官  游智棋
以上正本證明與原本無異。
如不服本判決應於收受判決後10日內向本院提出上訴書狀，並應
敘述具體理由。其未敘述上訴理由者，應於上訴期間屆滿後20日
內向本院補提理由書（均須按他造當事人之人數附繕本）「切勿
逕送上級法院」。
                                    書記官  陳育萱
中    華    民    國    99    年    12    月    31    日
附錄本案論罪科刑法條：
毒品危害防制條例第4條
製造、運輸、販賣第一級毒品者，處死刑或無期徒刑；處無期徒
刑者，得併科新臺幣2 千萬元以下罰金。
製造、運輸、販賣第二級毒品者，處無期徒刑或7 年以上有期徒
刑，得併科新臺幣1 千萬元以下罰金。
製造、運輸、販賣第三級毒品者，處5 年以上有期徒刑，得併科
新臺幣7 百萬元以下罰金。
製造、運輸、販賣第四級毒品者，處3 年以上10年以下有期徒刑
，得併科新臺幣3 百萬元以下罰金。
製造、運輸、販賣專供製造或施用毒品之器具者，處1 年以上7
年以下有期徒刑，得併科新臺幣1 百萬元以下罰金。
前五項之未遂犯罰之。
毒品危害防制條例第19條
犯第4 條至第9 條、第12條、第13條或第14條第1 項、第2 項之
罪者，其供犯罪所用或因犯罪所得之財物，均沒收之，如全部或
一部不能沒收時，追徵其價額或以其財產抵償之。
為保全前項價額之追徵或以財產抵償，得於必要範圍內扣押其財
產。
犯第4 條之罪所使用之水、陸、空交通工具沒收之。
懲治走私條例第2條
私運管制物品進口、出口逾公告數額者，處7 年以下有期徒刑，
得併科新臺幣3 百萬元以下罰金。
前項之未遂犯罰之。
第1 項所稱管制物品及其數額，由行政院公告之。

司法院資訊處製作；財團法人民間司法改革基金會備份。
